臺灣高雄地方法院刑事裁定
111年度毒聲字第571號
聲  請  人  臺灣高雄地方檢察署檢察官
被      告  林宙葦


上列被告因違反毒品危害防制條例案件，經檢察官聲請送觀察、
勒戒（111年度毒偵字第2060號），本院裁定如下：
    主  文
林宙葦施用第二級毒品，令入勒戒處所觀察、勒戒，其期間不得
逾貳月。
    理  由
一、聲請意旨如附件聲請書所載。
二、本件法律適用說明
㈠、按犯毒品危害防制條例第10條之罪者，檢察官應聲請法院裁
    定，令被告入勒戒處所觀察、勒戒，其期間不得逾2月；依
    前項規定為觀察、勒戒或強制戒治執行完畢釋放後，3年後
    再犯第10條之罪者，適用本條前2項之規定，毒品危害防制
    條例第20條第1項、第3項分別定有明文。而上開所謂「3年
    後再犯」，只要本次再犯距最近1次觀察、勒戒或強制戒治
    執行完畢釋放，已逾3年者，即該當之，不因其間有無犯第1
    0條之罪經起訴、判刑或執行而受影響（最高法院刑事大法
    庭109年度台上大字第3826號裁定意旨參照）。
㈡、又毒品危害防制條例第24條之緩起訴所附戒癮治療之執行，
    係以社區醫療（機構外醫療體系）處遇替代監禁式治療，使
    施用毒品者得繼續正常家庭及社會生活，尚非集中於勒戒處
    所，受監所矯正、管理，仍難脫其「收容」或「處罰」外觀
    者，所可比擬，於機構外之戒癮治療難達其成效時，再施以
    機構內之強制處遇，亦屬循序漸進之合理矯正方式。而依毒
    品危害防制條例第24條第2項之規定，若撤銷緩起訴處分後
    ，係由檢察官依法「繼續偵查或起訴」（與修正前所定之「
    依法追訴」不同），亦即仍有現行條文第20條觀察、勒戒（
    強制戒治）制度之適用，俾利以機構內之處遇方式協助其戒
    除毒癮，同時仍再得為不同條件或期限之多元附條件緩起訴
    處分，法既無明文「戒癮治療執行完畢3年內再犯，檢察官
    即應起訴」之規定，則戒癮治療之緩起訴處分與「觀察、勒
    戒或強制戒治」之處遇已無法等同視之。是被告因施用毒品
    罪，經檢察官為附命戒癮治療之緩起訴處分確定，且已完成
    所命履行之戒癮治療，期滿未經撤銷，於毒品危害防制條例
    修正後，不得視為事實上已接受等同「觀察、勒戒或強制戒
    治」之處遇執行完畢，若戒癮治療並未完成，緩起訴經撤銷
    ，更無從論以已有觀察、勒戒執行完畢之效果，均仍需先依
    修正後毒品條例第20條第1項、第2項規定進行「觀察、勒戒
    或強制戒治」程序，不得逕行起訴（最高法院109年度台上
    大字第3536號裁定意旨揭示之多數說見解、最高法院110年
    度台非字第98號判決意旨、110年度台上字第2096號案件經
    由徵詢程序達成統一見解意旨參照）。
三、經查：　　　　　　　　　
㈠、被告林宙葦於民國111年4月16日23時許，在高雄市○○區○○路0
    00巷00號住處內，以將第二級毒品甲基安非他命置入玻璃球
    燒烤後吸食煙霧之方式，施用甲基安非他命1次乙節，業據
    被告於警詢及偵查中坦承不諱，且其於111年4月18日12時35
    分許為警採尿送驗結果，確呈安非他命、甲基安非他命陽性
    反應，有高雄市政府警察局三民第一分局毒品案嫌疑人尿液
    代碼與姓名對照表（尿液代碼：G000-000號）及正修科技大
    學超微量研究科技中心111年5月18日尿液檢驗報告（原始編
    號：G000-000號）在卷可佐，足認被告上開任意性自白與事
    實相符。本件事證明確，被告於前揭時間、地點，施用甲基
    安非他命之事實，堪可認定。
㈡、又被告前因施用毒品案件，經送觀察、勒戒後，認有繼續施
    用毒品傾向，再令入戒治處所施以強制戒治，起訴部分經本
    院以90年度雄簡字第338 號判決處有期徒刑6 月確定，強制
    戒治部分則於90年8 月17日停止戒治出所並交付保護管束，
    91年2月27日保護管束期滿未經撤銷視為執行完畢，迄今並
    無再為觀察、勒戒或強制戒治處遇之紀錄，有臺灣高等法院
    被告前案紀錄表在卷為佐。被告本件施用第二級毒品犯行，
    距離前揭強制戒治執行完畢釋放的時間，已逾3年，依上開
    說明，縱被告其間有因犯施用毒品罪經起訴、判刑或執行，
    仍應依毒品危害防制條例第20條第3項規定，再予適用觀察
    、勒戒之機會。
㈢、至於被告於109年9月間因施用毒品案件，經臺灣高雄地方檢
    察署（下稱高雄地檢署）檢察官以109年度毒偵字第3183號
    附命完成戒癮治療之緩起訴處分確定，緩起訴期間自110年6
    月4日至111年6月3日止，後因被告完成戒癮治療，經該署觀
    護人於110年8月9日以110年度緩護療字第204號履行完成結
    案，且前揭緩起訴期滿未經撤銷；嗣於110年3月間再因施用
    毒品案件，經同署檢察官以110年度毒偵字第845號為附命完
    成戒癮治療之緩起訴處分確定，緩起訴期間為自110年10月6
    日起至111年10月5日止，被告已於111年3月30日完成戒癮治
    療程序，於111年9月20日前，被告仍須按期履行預防再犯之
    必要命令（即向高雄地檢署觀護人及高雄市政府毒品防制局
    報到並接受輔導、不定期驗尿，檢驗結果須呈陰性反應）等
    情，有緩起訴處分書及臺灣高等法院被告前案紀錄表在卷可
    稽。揆諸前揭說明，戒癮治療縱使完成，亦無從認被告事實
    上已接受等同「觀察、勒戒或強制戒治」執行完畢之處遇，
    故而，雖被告完成前述2次戒癮治療，緩起訴處分均尚未經
    撤銷，然對於檢察官聲請就本件施用毒品裁定送觀察、勒戒
    ，並無任何要件上之影響，亦併指明。
㈣、本件聲請意旨載明被告前經2次戒癮治療緩起訴處分，仍犯本
    件施用毒品案件，顯見戒癮治療不具成效，無法戒除其毒癮
    ；且其因另涉犯販賣甲基安非他命案件為警查獲，業經高雄
    地檢署檢察官以111年度偵字第12827號偵辦中，為有期徒刑
    10年以上之重罪，將來須面臨冗長之審判程序及刑罰，不適
    合戒癮治療程序（如附件）。而依卷證資料所示，被告於前
    述強制戒治執行完畢釋放後，復於109、110年間因施用毒品
    案件，業經高雄地檢署檢察官為附命戒癮治療之緩起訴處分
    ，完成戒癮治療後，於緩起訴處分期間，仍再為本件之施用
    毒品，可見其戒癮治療成效不彰，且有毒品來源、自制力薄
    弱，此次若再僅以寬鬆之社區性戒癮治療，已難期待其能完
    全戒絕毒癮；又被告因販賣毒品案件，現為檢察官偵查中，
    被告已坦承販賣毒品犯行，有上開前案紀錄表、被告之偵訊
    筆錄在卷可稽，參酌毒品戒癮治療實施辦法及完成治療認定
    標準第2條第2項第1款規定「緩起訴處分前，因故意犯他罪
    ，經檢察官提起公訴或判決有罪確定」之規範意旨，被告即
    屬不適合為附命完成戒癮治療之緩起訴處分。是以，檢察官
    考量本案具體情節，向本院聲請令被告入勒戒處所觀察、勒
    戒，以監禁式之治療方式，求短時間內隔絕被告之毒品來源
    ，務使其專心戒除毒癮，而未依刑事訴訟法第253條之1規定
    對被告為附命完成戒癮治療之緩起訴處分，核其此部分職權
    之行使尚屬合法，形式上亦無裁量恣意或濫用之情，於法有
    據。
四、綜上所述，本件聲請為有理由，應予准許，依毒品危害防制
    條例第20條第3項、第1項，裁定如主文。　　　
中　　華　　民　　國　　111 　年　　8 　　月　　30  　日
                  刑事第三庭  法　官  林青怡
以上正本證明與原本無異。
如不服本裁定應於送達後5日內向本院提出抗告狀。
中　　華　　民　　國　　111 　年　　9 　　月　　2 　　日
                              書記官  蔡靜雯
【附件】聲請書乙份